【裁判字號】    98,裁,2155
【裁判日期】    980910
【裁判案由】    眷舍
【裁判全文】
最  高  行  政  法  院  裁  定
                                      98年度裁字第2155號
再 審原 告  甲○○
再 審被 告  國防部陸軍司令部（原名：國防部陸軍總司令部）
代  表  人  乙○○
上列當事人間眷舍事件，再審原告對於中華民國93年7月23日本
院93年度判字第958號判決，提起再審之訴，本院裁定如下：
    主  文
再審之訴駁回。
再審訴訟費用由再審原告負擔。
    理  由
一、按提起再審之訴，應依行政訴訟法第277條第1項第4款之規
    定表明再審理由，此為必須具備之程式。所謂表明再審理由
    ，必須指明確定判決有如何合於法定再審事由之具體情事，
    始為相當。倘僅泛言有何條款之再審事由，而無具體情事者
    ，尚難謂已合法表明再審理由。如未表明再審理由，法院無
    庸命其補正。又行政訴訟法第273條第1項第1款所謂「適用
    法規顯有錯誤」，係指依確定的事實適用法規錯誤而言，並
    不包括認定事實有關的瑕疵問題。
二、緣再審原告於民國（下同）51年5月間獲核准配住坐落高雄
    縣鳳山市○○路112巷1號協和新村軍人眷舍（下稱系爭眷舍
    ），嗣於61年間再審原告因工作奉命北調，乃將戶籍遷出，
    惟再審原告配偶仍設籍於系爭眷舍，67年間因再審原告配偶
    之胞姊沈成英與父親爭吵被逐出家門，再審原告乃將系爭眷
    舍暫借其居住，復因沈成英意圖占用系爭眷舍並拒絕再審原
    告進入，再審原告遂提出民事訴訟請求遷讓房屋，經臺灣高
    雄地方法院認定再審原告與沈成英間確有使用借貸關係，乃
    以89年5月5日88年度鳳簡字第901號判決再審原告勝訴（亦
    經臺灣高雄地方法院89年度簡上字第203號判決確定在案）
    。嗣後沈成英向軍方檢舉再審原告有違規使用系爭眷舍情事
    ，經再審被告研處並呈報國防部後，國防部於90年6月26日
    以90祥祉字第0750號令要求再審被告依據臺灣高雄地方法院
    89年5月5日88年度鳳簡字第901號判決意旨，依法撤銷再審
    原告系爭眷舍之居住權，再審被告遂以90年7月20日90伯耐
    字第4803號（下稱原處分）函知再審原告。再審原告不服，
    提起訴願，遭決定駁回，遂向臺北高等行政法院提起行政訴
    訟，嗣經臺北高等行政法院於92年5月8日以91年度訴字第11
    77號判決駁回（下稱原判決），再審原告仍不服，向本院提
    起上訴，經本院以93年7月23日93年度判字第958號判決駁回
    而告確定（下稱原確定判決）。再審原告又於97年10月29日
    以原確定判決有行政訴訟法第273條第1項第1款、第13款及
    第14款所規定之事由，向臺北高等行政法院提起再審之訴，
    經臺北高等行政法院以97年度再字第231號裁定將本於行政
    訴訟法第273條第1項第1款事由提起再審之訴部分，移送本
    院審理。
三、本件再審原告主張略以：原處分係屬限制或剝奪人民自由或
    權利之不利益處分，依行政程序法第102條及其以降規定，
    應給予再審原告陳述意見之機會，原處分亦未為之。且於原
    處分中，再審被告對於何以再審原告所提事證不足採信，從
    未予論述，僅以民事法院判決認定，即為再審原告違法之處
    分，該事實認定顯然有違論理及經驗法則。而原處分前開違
    反行政程序法規定情事，已屬行政處分具有重大明顯瑕疵，
    構成行政處分無效之事由，原審及上訴審均未予糾正，核有
    適用法規顯有錯誤之情事等語。經核其再審訴狀所載之再審
    理由，無非說明其對於原判決、原處分或訴願決定所為事實
    認定不服之理由，並仍執與上訴意旨略同且經原確定判決所
    不採之陳述及歧異見解，對原判決認定事實之職權行使，指
    為不當，而對於原確定判決究有如何合於行政訴訟法第273
    條第1項第1款所謂「適用法規顯有錯誤」之具體情事，則未
    據敘明，依首揭規定及說明，其再審之訴自非合法。
四、依行政訴訟法第278條第1項、第104條、民事訴訟法第95條
    、第78條，裁定如主文。
中    華    民    國    98    年    9     月    10    日
                    最高行政法院第七庭
                        審判長法官  藍  獻  林
                              法官  陳  鴻  斌
                              法官  張  瓊  文
                              法官  姜  素  娥
                              法官  林  文  舟
以  上  正  本  證  明  與  原  本  無  異
中    華    民    國    98    年    9     月    11    日
                              書記官  邱  彰  德


司法院資訊處製作；財團法人民間司法改革基金會備份。
